【裁判字號】    92,簡上,241
【裁判日期】    920924
【裁判案由】    恐嚇
【裁判全文】
臺灣桃園地方法院刑事判決                        九十二年度簡上字第二四一號
    上  訴  人  乙○○
    即  被  告
右上訴人即被告因恐嚇案件，不服本院中壢簡易庭九十一年度壢簡字第八一０號，中
華民國九十二年四月二十五日第一審刑事簡易判決（聲請簡易判決處刑案號：九十一
年度偵續一字第五號），提起上訴，本院管轄之第二審地方法院合議庭判決如左：
    主  文
上訴駁回。
    事  實
一、乙○○與丙○○係表親（非屬家庭暴力防治法所定之家庭成員）及鄰居關係，二
    人平日相處不睦。民國八十九年五月二十四日凌晨一時許，乙○○因下班返家，
    途經丙○○位於桃園縣楊梅鎮大同里月眉山下三號之住處附近，遭丙○○飼養之
    狗追逐，心生不滿，乃基於公然侮辱之犯意，反追該狗至丙○○上開住處之後門
    口，在該處於不特定人得以共見共聞之狀態下，以「幹你娘」、「臭雞巴」、「
    你是我跟你媽通姦生的」等穢語，公然侮辱丙○○。旋丙○○因不堪受辱，遂持
    其所有之硫酸一瓶，由其住處大門，朝乙○○潑灑，致乙○○受有臉部、上半身
    多處灼傷之重傷害（丙○○所涉重傷害案件，由法院另行審理）；詎乙○○因此
    怒氣益增，竟基於恐嚇犯意，先轉回其位於桃園縣楊梅鎮大同里月眉山下三之一
    號之住處，至廚房內取出菜刀一把後，再返回丙○○上址住處，並以菜刀猛擊丙
    ○○住處外之鐵皮，向丙○○恫稱：「丙○○給我出來，今天一定要殺死你，今
    天如果殺不到你，明天出來也要給你死」等語，使丙○○心生畏懼，致生危害於
    安全。
二、案經丙○○訴請臺灣桃園地方法院檢察署檢察官偵查聲請以簡易判決處刑。
    理  由
一、訊據被告乙○○固就伊於右揭時間、地點，因遭告訴人丙○○飼養之狗追逐，不
    滿之餘，乃反追該狗至上開告訴人之住處後門，竟遭告訴人在門內對之潑灑硫酸
    ，氣憤下遂返家取出菜刀一把，再轉回上開告訴人之住處，以菜刀敲打告訴人家
    窗戶鐵皮，並與告訴人互相對罵等事實坦認在卷，惟矢口否認有何公然侮辱、恐
    嚇等犯行，辯稱：案發當日係因告訴人飼養的狗追伊，伊就追打該狗，追至告訴
    人家後門時，聽聞告訴人在裡面開罵，伊就折返了，但經過告訴人家大門時，告
    訴人就拿硫酸潑伊，伊才回家拿菜刀要跟告訴人理論，當時伊確有和告訴人對罵
    ，但沒有講要殺告訴人等語，伊才是被害人云云。經查：
（一）右揭被告於上開時間、地點，因遭告訴人飼養之狗追逐，不滿之餘，在告訴人
      住處後門辱罵告訴人「幹你娘」、「臭雞巴」、「你是我跟你媽通姦生的」等
      語，經告訴人對之潑灑硫酸後，更增憤怒，遂返家取出菜刀一把，轉回告訴人
      住處，以菜刀敲打告訴人家窗戶之鐵皮，並恐嚇告訴人：「丙○○給我出來，
      今天一定要殺死你，今天如果殺不到你，明天出來也要給你死」等語之事實，
      迭經告訴人丙○○於偵查中指述甚詳在卷，並核與證人即告訴人之妻甲○○在
      警訊、偵查及本院審理時中所證述目擊被告與告訴人發生爭執之情節相符（見
      九十年度偵續字第二六號偵查卷第二十四頁、九十一年度偵續一字第五號偵查
      卷第一四四頁反面及本院九十二年八月二十一日訊問筆錄），且證人即被告鄰
      居胡吳秀珠亦先後在偵查中結證稱：「乙○○進來，即至廚房拿菜刀，旋即氣
      沖沖地持刀出去，其母有問他為何拿菜刀，他表示看他的身上，他出去後，有
      聽到『王八蛋』、『幹你娘』等語，之後，即聽到乙○○的尖叫聲」等語明確
      在卷（見同上偵續卷第一四八頁、偵續一卷第一四五頁反面）。況被告於偵查
      及本院審理時既自承：「‧‧‧回家拿菜刀敲他家門並對罵，‧‧‧當時以髒
      話對罵」、（見八十九年度他字第一二六二號偵查卷第三十四頁反面、同上偵
      續卷第四十四頁、偵續一卷第五十頁反面及本院九十二年八月二十一日訊問筆
      錄），及參以案發當時被告先係因遭告訴人所養之狗追逐，繼而遭告訴人潑灑
      硫酸後，始返家取出菜刀，轉回告訴人住處，以菜刀敲打告訴人家窗戶鐵皮，
      並與告訴人對罵等情，足認被告於氣憤之際口出惡言，當難謂與常情不符。而
      被告於深夜之際，手持菜刀前往告訴人住處，敲打門窗並出言恐嚇告訴人，且
      告訴人住處窗戶之鐵皮、紗窗確實因此受有不等之凹損缺陷，有現場照片數張
      可稽（同上偵續卷第二六頁以下），復佐以告訴人並因此報警前來處理，則告
      訴人因此心生畏懼一節，自堪認定。據上，足徵告訴人之指述可採，被告確有
      右揭公然侮辱及恐嚇之犯行。
（二）被告雖辯稱：‧‧告訴人就拿硫酸潑伊，伊才回家拿菜刀要跟告訴人理論，伊
      是有和告訴人對罵，但沒有講要殺他云云。惟查，被告遭告訴人之狗追逐，又
      遭告訴人潑灑硫酸，雖係被害人無誤，然於被告為上開公然侮辱及恐嚇犯行時
      ，其所受之侵害已然過去，理應報警處理，方屬正辦，依法其間並無可許被告
      手持菜刀，前往尋找告訴人為自力救濟之餘地，即告訴人上開所為以硫酸潑灑
      加害被告之行為，係屬另一犯罪事實，事涉告訴人是否應依法負擔相關罪責，
      尚無從據此即以解免被告右揭犯行。是故，被告上開所辯，尚難採為有利於其
      之認定。
（三）綜上所述，本件事證明確，被告所辯無非卸責之詞，不足採信，其右揭犯行足
      可認定，應依法論科。
二、查被告乙○○行為後，刑法第四十一條第一項業於九十年一月四日修正，將原犯
    最重本刑為三年以下有期徒刑以下刑之罪，而受六月以下有期徒刑或拘役之宣告
    ，因身體、教育、職業或家庭之關係，執行顯有困難者，得以一元以上三元以下
    折算一日，易科罰金之規定，修正為「犯最重本刑為五年以下有期徒刑以下刑之
    罪，而受六個月以下有期徒刑或拘役之宣告，因身體、教育、職業、家庭之關係
    或其他正當事由，執行顯有困難者，得以一元以上三元以下折算一日，易科罰金
    」，並於九十年一月十日由總統公布施行，於同年一月十二日生效。經依新舊法
    比較結果，對被告並無不同，應依刑法第二條第一項前段規定，適用修正後之法
    律，合先敘明。核被告所為，係犯刑法第三百零五條之恐嚇安全罪，及同法第三
    百零九條第一項之公然侮辱罪。其所犯上開二罪間有方法結果之牽連關係，應依
    刑法第五十五條規定，從一重之恐嚇安全罪處斷。原審審酌上開事實，認被告罪
    證明確，援引刑法第二條第一項前段、第三百零五條、第三百零九條第一項、第
    五十五條、第七十四條第一款，修正後刑法第四十一條第一項前段，罰金罰鍰提
    高標準條例第一條前段、第二條等規定，量處被告拘役二十日，並諭知易科罰金
    之折算標準，另諭知緩刑二年。經核認事用法並無不合，量刑亦屬妥適。上訴意
    旨仍稱：伊並未犯罪云云，並無足採，其上訴為無理由，應予駁回。
據上論斷，應依刑事訴訟法第四百五十五條之一第三項、第三百六十八條，判決如主
文。
本案經檢察官廖先志到庭執行職務。
中      華      民      國    九十二    年      九      月    二十四    日
                                臺灣桃園地方法院刑事第十二庭
                                    審判長法  官  游 紅 桃
                                          法  官  曾 雨 明
                                          法  官  王 美 玲
右正本證明與原本無異。
不得上訴。
                                          書記官  張 嘉 雯
中      華      民     國    九十二    年      十      月       二     日
附錄本案論罪科刑法條全文：
中華民國刑法第三百零五條
 (恐嚇危害安全罪)
以加害生命、身體、自由、名譽、財產之事，恐嚇他人致生危害於安全者
，處二年以下有期徒刑、拘役或三百元以下罰金。
刑法第三百零九條第一項
 (公然侮辱罪)
公然侮辱人者，處拘役或三百元以下罰金。


司法院資訊處製作；財團法人民間司法改革基金會備份。
